【裁判字號】    98,交聲,157
【裁判日期】    980902
【裁判案由】    聲明異議
【裁判全文】
臺灣屏東地方法院交通事件裁定         98年度交聲字第157號
原處分機關  交通部公路總局高雄區監理所屏東監理站
異  議  人  甲○○
即受處分人
上列受處分人因違反道路交通管理處罰條例案件，不服交通部公
路總局高雄區監理所屏東監理站於民國97年9 月30日所為之處分
（原處分案號：屏監違字第裁82-V00000000號、V00000000 號處
分），聲明異議，本院裁定如下：
    主  文
原處分均撤銷。
前項撤銷部分，甲○○均不罰。
    理  由
一、原處分意旨略以：受處分人即異議人甲○○（下稱：異議人
    ）所有車牌號碼PLL-916 號普通重型機器腳踏車，於民國（
    下同）96年2 月26日上午9 時25分，在屏東市○○路○段頂
    宅街，被警舉發有「駕車行經有燈光號誌管制之交岔路口闖
    紅燈」、「機器腳踏車駕駛人未依規定戴安全帽」及「違反
    處罰條例之行為，拒絕停車受稽查而逃逸」等違規事實，有
    屏警交字第V00000000 號、V00000000 號違規單可參。經舉
    發單位查復證稱舉發無不當，本站爰依道路交通管理處罰條
    例（下稱：「處罰條例」）第31條第6 項、第53條第1 項、
    第60條第1 項暨違反道路交通管理事件統一裁罰基準表（下
    稱：裁罰基準表）第31條第6 項、第53條第1 項、第60條第
    1 項裁處，甲○○繳納罰款共計新台幣 (下同)11,000 元，
    並依道路交通管理處罰條例第63條第1 項共記違規點數4 點
    ，核無違誤。
二、異議意旨則以：(一)伊未收到紅單因已搬家；(二)伊非駕駛人，
    伊也是上個月才收到罰單希望查明；(三)伊是低收入戶等語為
    辯。
三、經查，異議人甲○○所有車牌號碼PLL-916 號重型機車，於
    96年2 月26日上午9 時25分，經人騎乘行經屏東縣屏東市○
    ○路○段頂宅街時，有(一)駕車行經有燈光號誌管制之交岔路
    口闖紅燈；(二)機器腳踏車駕駛人未依規定戴安全帽；(三)汽車
    駕駛人，駕駛汽車有違反道路交通管理處罰條例之行為，拒
    絕停車接受稽查而逃逸等違規行為，經警逕行舉發之事實，
    固有屏東縣政府警察局屏東分局98年5 月19日屏警分交字第
    0980012113號函、交通部公路總局屏東監理站違反道路交通
    管理事件裁決書2 件、舉發違反道路交通管理事件通知單影
    本2 張在卷可佐，惟異議人辯稱該機車於94年間已交予其前
    夫馬宗良使用，而馬宗良於96年1 月底有借予友人乙○○於
    上述時、地之駕駛行為，並經證人即實際駕駛人乙○○到院
    確認係駕駛人無訛（參本院卷98年7 月14日訊問筆錄），此
    部分事實已堪認定。次查本件警察機關以受處分人為處罰對
    象逕行舉發，於96年2 月26日填掣舉發通知單，因不能妥投
    送達予異議人，乃於96年3 月3 日將本件2 件逕行舉發違規
    通知單寄存於歸來郵局第9 支局，惟固有送達證書在卷可佐
    ；但異議人之戶籍地址在屏東縣長治鄉○○村○○路l 巷36
    弄1 之2 號，此有其戶籍謄本附卷可查。上述舉發通知單送
    達址「屏東市瑞光里香揚巷3-45號」並非異議人住所，或戶
    籍址，其郵務送達程序不合法，自不得行寄存送達。是異議
    人指送達不合法即屬有據。
四、按道路交通管理處罰條例之處罰，受舉發違反道路交通管理
    事件之受處罰人，認為受舉發之違規行為應歸責他人者，應
    於舉發違反道路交通管理事件通知單應到案日期前，檢附相
    關證據及足資辯識、通知應歸責人之證明文件，向處罰機關
    告知應歸責人，處罰機關應即另行通知應歸責人到案依法處
    理，道路交通管理處罰條例第85條第1 項前段、違反道路交
    通管理事件統一裁罰基準及處理細則第36條分別載有明文。
    揆諸前揭條文，參以道路交通管理處罰絛例之立法目的乃為
    加強道路交通管理、維護交通秩序、確保交通安全，其本質
    在維持行政上之秩序，逢成國冢維持交通秩序之行政目的，
    可知道路交通管理處罰條例所定裁罰，原則上應以違反行政
    上義務之人即應歸責人為處罰對象。故車輛所有人就其所受
    處罰申辦移轉歸責，已經對實際駕駛人之姓名、身份提出證
    據方法，原處分機關即應本諸行政權之積極主動性，進行查
    證，如認屬實應即依上開條文規定，對應受歸責人依法裁處
    。查本件原舉發通知單所示之「應到額日期」即無從起算，
    是異議人於原處分機關裁決前，已到案申訴為歸責移轉，並
    經本院查明實際駕駛人為乙○○，準此，原處分機關就實際
    行為人恝置不論，仍逕以異議人為受處分對象，自非允當。
五、綜上所述，因本件觀諸原處分機關據以裁處之原卷證資料，
    已足認定異議人顯非實際駕駛人，自不得徒以異議人為上開
    機車所有人，即率予處罰。原處分就此部分非無違誤，自應
    撤銷。至原處分機關如於履行調查義務後，已查知實際駕駛
    人，自非不得另為適法之處分，附此敘明。
六、依道路交通案件處理辦法第20條，裁定如主文。
中    華    民    國    98    年    9     月    2     日
                  交通法庭      法  官  朱盈吉
以上正本證明與原本無異。
如不服本裁定應於收受送達後5 日內向本院提出抗告書狀敘述抗
告之理由抗告於台灣高等法院高雄分院。
中    華    民    國    98    年    9     月    2     日
                                書記官  林祥玉


司法院資訊處製作；財團法人民間司法改革基金會備份。
